【裁判字號】    98,交易,596
【裁判日期】    990208
【裁判案由】    過失傷害
【裁判全文】
臺灣臺中地方法院刑事判決             98年度交易字第596號
公  訴  人  臺灣臺中地方法院檢察署檢察官
被      告  乙○○
上列被告因過失傷害案件，經檢察官提起公訴（98年度調偵字第
8301號），本院判決如下：
    主  文
乙○○因過失傷害人致重傷，處有期徒刑肆月，如易科罰金，以
新臺幣壹仟元折算壹日。
    犯罪事實
一、乙○○於民國97年11月7 日下午，駕駛車牌號碼Q8-1573 號
    自小客車，沿臺中縣沙鹿鎮○○路由東往西方向行駛，於當
    日下午約5 時許，途經臺中縣沙鹿鎮○○路、中山路與三民
    路交岔路口前，擬右轉駛入其右前方之三民路。乙○○原應
    注意汽車右轉彎時，應距交岔路口30公尺前顯示方向燈或手
    勢，換入外側車道、右轉車道或慢車道，駛至路口後再行右
    轉；且轉彎車應讓直行車先行，而依當時天候晴、日間自然
    光線、無障礙物及視距良好之情形，乙○○本應注意及此，
    竟疏未注意及此，因認己身行車方向為直行，而未先行換入
    外側車道，即貿然進入該路口欲右轉。適甲○騎乘車牌號碼
    JBZ-599 號重型機車，沿該路段同向後方亦行駛至該路口，
    因乙○○觀看後照鏡後，受限於後照鏡之大小、角度，致該
    車右後側方有視覺死角，無法即時發現甲○所騎乘之前揭機
    車業已駛近，即突然右轉前行，致乙○○所駕駛之自小客車
    右側車身，因而與甲○所騎乘之機車車側車身發生擦撞，致
    甲○人車倒地，而受有頭部外傷合併右側腦內出血、硬腦膜
    下腔出血及腦腫脹等傷害。乙○○於肇事後，在有偵查犯罪
    職權之機關尚不知何人為肇事者前，即在現場主動向到場處
    理之司法警察坦承其為停車肇事者，並接受裁判；而乙○○
    經開刀治療後，仍因右耳中度至重度感音性聽障、左耳中度
    至極重度混合性聽障，致二耳聽力嚴重減損；且有認知功能
    顯著障礙，無法自行處理日常生活、頭暈大小便失禁等其他
    身體重大難治之傷害。
二、案經甲○訴由臺灣臺中地方法院檢察署檢察官偵查起訴。
    理  由
壹、證據能力部分
    按被告以外之人於審判外之言詞或書面陳述，除法律有規定
    者外，不得作為證據；又被告以外之人於審判外之陳述，雖
    不符前四條之規定，而經當事人於審判程序同意作為證據，
    法院審酌該言詞陳述或書面陳述作成時之情況，認為適當者
    ，亦得為證據。當事人、代理人或辯護人於法院調查證據時
    ，知有第159 條第1 項不得為證據之情形，而未於言詞辯論
    終結前聲明異議者，視為有前項之同意。刑事訴訟法第 159
    條第1 項、第159 條之5 分別定有明文。經查，本判決下列
    所引用之各該被告乙○○以外之人於審判外之陳述（包含書
    面陳述），除公務員職務上製作之紀錄文書，並無顯不可信
    之情況，依刑事訴訟法第159 條之4 第1 款規定，有證據能
    力外，其餘屬傳聞證據部分，檢察官及被告迄至本院言詞辯
    論終結前均未聲明異議。本院審酌上開證據資料製作時之情
    況，尚無違法不當及證明力明顯過低之瑕疵，亦認為以之作
    為證據應屬適當，故揆諸前開規定，爰依刑事訴訟法第159
    條之5 規定，認前揭證據資料均有證據能力。
貳、認定犯罪事實所憑之證據及論罪科刑情形
一、訊據被告固坦承曾於前揭時間駕車經過該路口，未先行轉入
    外側車道，即進入該路口欲往三民路方向行駛，且與告訴人
    甲○所騎乘之機車發生擦撞，致告訴人甲○受有上開傷勢等
    情，惟矢口否認有何過失致重傷犯行，辯稱：伊不知當日從
    中棲路往三民路行駛，係屬右轉；且伊經過該路口時，已有
    注意前方、後方及右側均無來車，伊應無任何過失云云。經
    查：
  (一)被告曾於上揭時間，沿臺中縣沙鹿鎮○○路欲轉入三民路時
    ，未先轉入外側車道，即駕駛自小客車行經該路口，而與告
    訴人甲○所騎乘之機車發生擦撞，致告訴人甲○受有頭部外
    傷合併右側腦內出血、硬腦膜下腔出血及腦腫脹之傷害等情
    ，業據被告坦承在卷，且據證人即告訴人甲○證述其與被告
    所駕車輛發生碰撞倒地受傷等情綦詳（見偵卷第18頁至第19
    頁），並有道路交通事故現場圖、道路交通事故調查報告表
    (一)、(二)各1 紙、事故現場照片6 紙在卷可稽（見偵卷第13頁
    至第15頁、第21頁至第23頁），前情應堪認定。
  (二)按汽車行駛至交岔路口，右轉彎時，應距交岔路口30公尺前
    顯示方向燈或手勢，換入外側車道、右轉車道或慢車道，駛
    至路口後再行右轉；且轉彎車應讓直行車，道路交通安全規
    則第102 條第1 項第4 款、第7 款定有明文。被告駕駛自小
    客車，自應注意上述道路交通安全規則之規定，又依前揭附
    卷之交通事故調查報告表所載，本件肇事時天候晴、日間自
    然光線、無障礙物及視距良好等狀況，被告亦無不能注意之
    情事，其竟疏未注意及此，即因欲右轉進入三民路，而貿然
    進入該路口，致當時於其同向後側欲直行中棲路之告訴人甲
    ○，因無從閃避、煞停，而發生擦撞，被告顯有過失應堪認
    定。雖被告辯稱：伊不知從中棲路進入三民路係屬右轉，才
    未轉入外側車道；且伊當時已確定後方無來車，始駕車進入
    該路口云云；證人即被告女友張貝如於偵訊時具結後亦附和
    證稱：其等本來在內車道直行，一路上都沒車，突然聽到碰
    一聲，從右側後視鏡看到車子右後方有人倒地，於通過該路
    口時，其與被告都有確定前方係沒車的狀態等語（見偵卷第
    40頁）。然查，(一)本案被告原係行駛在中棲路由東往西方向
    ，於經過系爭路口後，則欲改行三民路等情，業據被告坦承
    在卷，而被告原所行駛之中棲路直行後仍係中棲路；然該路
    口另有往臺中縣大雅鄉○○○○○路，及於該路口與中棲路
    垂直，屬南北走向之中山路等情，有道路交通事故現場圖 1
    紙在卷可稽，從而，被告原行駛於中棲路由東往西方向，後
    欲改行駛三民路，其係屬欲右轉進入三民路之情甚為明確。
    被告係屬持有自用小客車駕照之駕駛人，且自承於本案事故
    發生前，業已駕車達1 年，當有相當駕駛經驗，伊空言辯稱
    不知情該處行車方向係屬右轉，從而才未先行轉入外側車道
    云云，係屬卸責之詞，尚不足採信；(二)被告及證人張貝如雖
    均陳稱被告當日駕車進入該路口時，業已確認並無來車等情
    ，然被告於本院審理時亦自承：伊當日係以看後照鏡之方式
    確認後方無車等語（詳見本院99年1 月18日審判筆錄），而
    駕駛人雖可藉由自小客車車內及車側之後照鏡，大致判斷正
    後方及左、右後方有無來車，然因後照鏡之大小、角度等因
    素，僅從單一位置觀看後照鏡，仍會存有視線上之盲點及死
    角，此情亦為被告所自承，從而，被告雖辯稱伊曾觀看後照
    鏡，確認後方無車云云，縱被告前開所辯為真，惟觀看後照
    鏡既存有前揭盲點及視線死角，被告實無從確保伊當時所駕
    駛之自小客車右後側是否確實均無任何車輛。從而，被告雖
    認伊進入該路口時，已確保前方、右方及後方均無車輛，然
    此極有可能係因被告觀看後照鏡後誤判當時路況，倘被告能
    依照前揭道路交通安全規則所定之行車規範，於欲右轉時，
    先行在距離交岔路前顯示方向燈及循序換入外側車道，除能
    使告訴人甲○得以注意被告之行車動向外，更能避免突然右
    轉導致之視線障礙。另證人張貝如僅係該車乘客，一般人乘
    坐自小客車時，雖會注意車外狀況，然該注意狀況是否可達
    駕駛人之程度，本有所疑；況證人張貝如於偵訊時係證稱：
    「我們經過時是確定前方完全沒有車，不知為何何先生會出
    現在我們右側」等語（見偵卷第40頁），從而，證人張貝如
    所確定之無車，究竟係被告所駕駛之自小客車前方、後方，
    抑或左右兩側何處無車，尚有可疑，亦難僅憑證人張貝如之
    證述，即認被告業已確實注意該路口之行車狀況。況本案經
    檢察官檢送現場照片等卷證，送臺灣省臺中縣區車輛行車事
    故鑑定委員會鑑定，鑑定結果為：一乙○○駕駛Q8-1573 自
    用小客車自交岔路口快車道右轉，未讓慢車道直行車先行，
    未注意安全距離，為肇事原因；二甲○駕駛JBZ-599 普通重
    型機車無肇事因素，此有該會98年7 月29日中縣鑑字第0985
    502071號函附鑑定意見書1 份在卷可參（見偵卷第34頁至第
    36頁），是該鑑定報告亦同認被告有前揭過失。此外，被告
    雖另辯稱告訴人甲○於事故發生當時，可能未戴妥安全帽云
    云，然被告此部分辯解，亦無何證據以實其說。從而，被告
    前揭過失駕車肇事行為，與告訴人甲○受有頭部外傷合併右
    側腦內出血、硬腦膜下腔出血及腦腫脹等傷害間，具有相當
    因果關係；又告訴人甲○因前揭傷勢，雖經開刀治療，目前
    仍存有右耳中度至重度感音性聽障、左耳中度至極重度混合
    性聽障，致二耳聽力嚴重減損；且有認知功能顯著障礙，無
    法自行處理日常生活、頭暈大小便失禁等其他身體重大難治
    之傷害，此亦有童綜合醫療社團法人童綜合醫院98年11月11
    日（98）童醫字第1555號函及光田醫療社團法人光田綜合醫
    院98年12月21日（98）光醫事字第9801007 號函各1 紙在卷
    可稽（均見本院卷），從而，告訴人甲○之前揭傷勢，已係
    屬二耳聽力嚴重減損及其他身體重大難治之傷害，而達到刑
    法第10條重傷害之程度，附此敘明。綜上所述，本件被告過
    失致重傷害犯行，事證已臻明確，應予依法論科。
二、本案被告因過失駕駛行為，致告訴人甲○受有前揭二耳聽力
    嚴重減損及其他身體重大難治之重傷害，核其所為，係犯刑
    法第284 條第1 項後段之過失致重傷害罪。公訴人認被告所
    為，應依同法第284 條第1 項前段之過失傷害罪處斷，依據
    前開說明，本院認尚有未洽，惟起訴之社會基本事實相同，
    爰依法變更起訴法條。又按刑法第62條所謂自首，祇以犯人
    在犯罪未發覺之前，向該管公務員申告犯罪事實，而受裁判
    為已足，並不以使用「自首」字樣或言明「自首」並「願受
    裁判」為必要（最高法院63年度臺上字第1101號判例意旨參
    照）。經查，本案被告於肇事後，在偵查犯罪之員警未發覺
    伊為犯罪行為人前，即於現場主動向前往處理之員警顏志明
    陳稱伊為駕車肇事者等情，業據證人即處理員警顏志明於本
    院審理時證述在卷（詳見本院99年1 月18日審判筆錄），而
    被告事後復有接受裁判之情，足認被告已符合自首之要件，
    爰依刑法第62條前段規定，減輕其刑。爰審酌被告因本次過
    失之駕車行為，致告訴人甲○受有上述重傷害，其傷勢非輕
    ，且告訴人甲○本身並無過失，被告前尚無前科紀錄，此有
    臺灣高等法院被告前案紀錄表可稽，目前因雙方對於和解金
    額認定差距過大，致尚未能達成和解等一切情狀，核情量處
    如主文所示之刑，並諭知易科罰金之折算標準。
據上論斷，應依刑事訴訟法第299 條第1 項前段、第300 條，刑
法第284 條第1 項後段、第62條前段、第41條第1 項前段，刑法
施行法第1 條之1 第1 項、第2 項前段，判決如主文。
本案經檢察官胡宗鳴到庭執行職務。
中    華    民    國    99    年    2     月    8     日
                     交通法庭   法  官  簡婉倫
以上正本證明與原本無異。
如不服本判決，應於判決送達後10日內，向本院提出上訴書狀，
上訴書狀應「敘述具體上訴理由」，並按他造當事人之人數附繕
本。「切勿逕送上級法院」。
告訴人或被害人對於判決如有不服具備理由請求檢察官上訴者，
其上訴期間之計算係以檢察官收受判決正本之日期為準。
中    華    民    國    99    年    2     月    8     日
                                書記官  許千士
附錄本案論罪科刑法條
中華民國刑法第284條第1項
因過失傷害人者，處 6 月以下有期徒刑、拘役或 5 百元以下罰
金，致重傷者，處1 年以下有期徒刑、拘役或5 百元以下罰金。

司法院資訊處製作；財團法人民間司法改革基金會備份。
